【裁判字號】    99,基簡,396
【裁判日期】    990623
【裁判案由】    損害賠償
【裁判全文】
臺灣基隆地方法院民事簡易判決         99年度基簡字第396號
原      告  甲○○
被      告  乙○○
上列當事人間損害賠償事件，本院於99年6月9日言詞辯論終結，
判決如下：
    主  文
被告應給付原告新臺幣萬元，及自民國九十九年五月十五日起
至清償日止，按年息百分之五計算之利息。
原告其餘之訴駁回。
訴訟費用新臺幣貳仟壹佰元由被告負擔新台幣佰元，餘由原告
負擔。
本判決原告勝訴部分得假執行；但被告如以新臺幣萬元預供擔
保，免為假執行。
原告其餘假執行之聲請駁回。
    理由要領
一、按訴狀送達後，原告不得將原訴變更或追加他訴，但擴張或
    減縮應受判決事項之聲明者不在此限，民事訴訟法第255條
    第1項第3款定有明文。本件原告原起訴主張被告給付精神慰
    撫金新台幣（下同）20萬元，嗣於民國99年6月9日當庭具狀
    請求追加自起訴狀繕本送達翌日起至清償日止，按年息5%計
    算之利息，依前所述，原告所為訴之變更，既屬擴張應受判
    決事項之聲明，應予准許，合先敘明。
二、原告主張略以：
  (一)因被告乙○○於民國99年3月23日早上4點50分，於個人部落
    格（烏魚子部落格）上張貼文章，其文章標題為【這個人】
    ，其分類歸為「最討厭~~~」，其內容「基隆市中興國小擔
    任校護的黃惠玲」、「這樣的人適合擔任在校園內教導學童
    嗎？還是中興國小的教職員都是這樣子的？」其張貼的文章
    乃指向原告配偶，因為原告配偶在基隆市中興國小擔任校護
    ，其姓名為黃惠玲，並在此文章內有說到"為什麼'話'從你
    嘴巴出來的就會變得如此不堪、如此的不雅，我知道為什麼
    甲○○會跟妳離婚了~~因為跟你相處久了，誰會受不了妳這
    樣對待人"。被告張貼上開文章係要達成對原告的誹謗，且
    此文章張貼的日期為99年3月23日早上4點50分，原告與配偶
    的婚姻關係仍持續中，這樣散布「離婚的內容」，是增加原
    告的負面困擾，也產生不特定多數人對原告的觀感，目的只
    是為達成誹謗之意。
  (二)被告又於98年11月17日早上5點31分，於個人部落格上張貼
    文章，其文章標題為【一個樣】，其分類歸為"該死瘋婆子
    的事"，其內容"話說那個人又發作了，沒事找事做吧…..還
    是閒基隆中興國小校護工作太閒逸"。因為原告配偶目前仍
    任基隆中興國小校護，其將文章歸類為"該死瘋婆子的事"，
    有謾罵原告配偶之意，其分類方式令一般常人都會有所聯想
    ，難道這不是針對原告配偶而來嗎?而且張貼時間長達約三
    個月（自98年11月17日早上5點31分至99年2月1日左右) 。
  (三)被告曾於98年8月30日下午18點4分於個人部落格上張貼文章
    ，其文章標題為【報應】，其分類歸為"該死瘋婆子的事"，
    其內容"結果你現在嫁到什麼老公了，一個會在電話裡汙辱
    自己岳母的老公，一個會限制你不准你回娘家的變態老公，
    一個把你們家當乞丐的老公（我們一點都不希罕拿你們從南
    部上來的東西），一個根本就不把你娘家放在眼裡的老公"
    、"一天到晚叫自己的爸媽去見你那不孝女婿的嘴臉，你很
    高興嗎?牠會在乎你娘家的關心嗎?"、"瘋婆子，嫁到這樣禽
    獸陰沉狗的老公是你的報應啦"。其內容說明被告所指的"該
    死瘋婆子"，就是指向原告配偶，而"該死瘋婆子"的老公，
    就是指原告本人。其內容有公然侮辱之行為，且其意圖散布
    於眾而指謫或傳述足以毀損他人名譽之事。
  (四)原告受此不法侵害長達近八個月之久，身心均痛苦異常，致
    原告不堪其擾，經原告配偶提出刑事告訴後，被告仍繼續辱
    罵張貼文章，為此依侵權行為之法律關係請求被告賠償精神
    慰撫金20萬元及法定遲延利息，並願供擔保請准宣告假執行
    等語。
三、被告則略以下列情詞置辯，請求駁回原告之訴及假執行之聲
    請，並願供擔保請准宣告免為假執行：
  (一)被告坦承確實有在個人部落格上張貼原告上開所述之文章內
    容，惟起因於原告配偶黃惠玲自98年初起，即多次因個人情
    緒問題而自殺，被告因與原告配偶為姻親關係，盡心照顧原
    告配偶，卻多次遭原告配偶出言辱罵，原告配偶甚至到被告
    工作場所騷擾被告及其同事，導致被告不堪其擾，始在個人
    部落格上發表文章抒發情緒。
  (二)原告配偶於98年6月28日再次因個人情緒自殺入院，於98年6
    月29日，原告配偶在醫院保護室戒護治療時，持續以粗鄙言
    語侮辱被告，更不斷恐嚇離開醫院後將殺死被告一對兒女，
    致被告心存畏懼，且不堪此長期精神壓力負荷，方於個人部
    落格發表相關文章，並於此後將相關原告配偶之文章分類為
    【該死瘋婆子的事】。
  (三)原告配偶遭強制救護並約束於保護室期間，原告對其配偶卻
    不聞不問，經家屬以電話通知原告到院探視，卻反遭原告在
    電話中羞辱，且不願至保護室關心其配偶，僅於98年6月30
    日原告配偶欲送往精神病房時，才至醫院探視，導致原告配
    偶將其情緒指向被告，使原告承受其配偶之侮辱與恐嚇，被
    告始於個人部落格內發表【報應】文章，以抒發情緒。
  (四)原告配偶於案件審理中，多次在被告發表於個人部落格之文
    章內，以未加密碼之文字侮辱被告，被告在不得已情況下，
    於99年3月23日4時50分，在個人部落格內張貼【這個人】文
    章，對原告配偶採取正當防衛。被告經由家人口中得知，原
    告於98年9、10月間與配偶離婚，被告發表【這個人】文章
    時，並不知原告已再次與原告配偶黃惠玲結婚，被告並無散
    播不實事實毀謗原告之意。
  (五)被告所發表【報應】一篇文章，雖涉及侮辱原告，惟就整體
    事件之前因後果，被告係因不堪原告配偶之長期辱罵及騷擾
    ，且遭原告配偶恐嚇欲殺害被告一對子女，而原告未對其配
    偶善盡照護責任，並羞辱其配偶之家屬，被告在不得已情況
    下，為發洩精神上及心理上之壓力與情緒，始鑄下錯誤。被
    告自知於網路張貼文章確實有錯，惟原告主張賠償20萬元精
    神慰撫金實屬過高；且被告已將個人公開網站分類為【該死
    瘋婆子的事】之所有文章加密，業已停止對原告之不法侵害
    等語。
四、本院之判斷：
  (一)按名譽有無受損害，應以社會上對個人評價是否貶損作為判
    斷之依據，苟其行為足以使他人在社會上之評價受到貶損，
    不論其為故意或過失，均可構成侵權行為，其行為不以廣佈
    於社會為必要，僅使第三人知悉其事，亦足當之（最高法院
    90年台上字第646 號判例意旨參照）。經查，被告既坦承原
    告所提上開網路張貼文章皆出自其手，觀被告在其個人部落
    格上張貼標題為【報應】之文章中提及：「……結果你現在
    嫁到什麼老公了，一個會在電話裡汙辱自己岳母的老公，一
    個會限制你不准你回娘家的變態老公，一個把你們家當乞丐
    的老公（我們一點都不希罕拿你們從南部上來的東西），一
    個根本就不把你娘家放在眼裡的老公……一天到晚叫自己的
    爸媽去見你那不孝女婿的嘴臉，你很高興嗎，牠會在乎你娘
    家的關心嗎……嫁到這樣禽獸般陰沉狗的老公是你的報應啦
    ……」等語，雖因其與原告配偶黃惠玲間之個人私怨所衍生
    ，惟被告對原告上開字語描述之內容，均屬有關原告個人私
    德而與公共利益無關，且上開字語多屬足以損害貶抑原告人
    格聲譽之事項，已侵害原告之名譽，故原告依侵權行為之法
    律關係請求被告賠償其名譽之損害，洵屬有據。
  (二)復按不法侵害他人之身體、健康、名譽、自由、信用、隱私
    、貞操，或不法侵害其他人格法益而情節重大者，被害人雖
    非財產上之損害，亦得請求賠償相當之金額，第195條第1項
    定有明文。又所謂相當，自應以實際加害情形與其名譽影響
    是否重大，及被害者之身分地位與加害人經濟狀況等關係定
    之（最高法院47年臺上字第1221號判例意旨參照）。且慰藉
    金之賠償須以人格權遭遇侵害，使精神上受有痛苦為必要，
    其核給之標準固與財產上損害之計算不同，然非不可斟酌雙
    方身分資力與加害程度，及其他各種情形核定相當之數額（
    最高法院51年度臺上字第223號判例意旨參照）。本院審酌
    被告係因與原告配偶黃惠玲間之怨隙甚深，在不堪受原告配
    偶黃惠玲之長期言詞辱罵下，方在與原告配偶黃惠玲網路文
    章對罵或抒發心中不滿情緒時，口不擇言一併對原告個人私
    德進行負面評價，藉以呼應該篇網路文章標題【報應】之內
    容，被告行為誠屬不該，但情有可憫，且事後已將其所有網
    路文章加密，降低對原告聲譽之損害，故認原告請求精神慰
    撫金20萬元，尚屬過高，應降低以3萬元為適當。
  (三)此外，本件被告其他在網路文章上指摘原告配偶之內容，既
    未涉及原告，對原告自無侵害可言；至於其中談及原告與其
    配偶離婚乙情，因原告確實曾與其配偶黃惠玲在98年9月17
    日離婚，雖之後兩造在99年2月8日又結婚，有原告提出之戶
    籍謄本為證，惟此段時間，被告與原告配偶黃惠玲關係正勢
    同水火，僅能從家人口中得知原告與其配偶黃惠玲離婚之事
    ，又怎會去關心注意其等離婚之正確日期？且原告第二次與
    其配偶黃惠玲結婚時，並未舉行公開儀式，被告又怎會得知
    原告再與黃惠玲結婚之事？故被告上開有關原告離婚之陳述
    ，並非恣意捏造，且無砥毀原告名譽之意，難認有何侵權可
    言，併予敘明。
五、從而，原告依侵權行為之法律關係，請求被告給付3萬元及
    自民事起訴狀繕本送達翌日即99年5月15日起至清償日止，
    按年息5%計算之利息，為有理由，應予准許；逾此範圍之請
    求，則無依據，應予駁回。
六、本件係民事訴訟法第427條第1項所定之標的金額500,000元
    以下之財產權訴訟，就被告敗訴部分，應依職權宣告假執行
    ，並依同法第392條第2項規定，依聲請宣告被告預供擔保，
    得免為假執行。
中    華    民    國    99    年    6     月    23    日
              簡易庭法    官  林玉珮
以上正本係照原本作成
如對本判決上訴，須於判決送達後廿日內向本院提出上訴狀，上
訴於本院合議庭
中    華    民    國    99    年    6     月    23    日
                      書記官  李建毅

司法院資訊處製作；財團法人民間司法改革基金會備份。
